臺灣臺中地方法院刑事判決　　　　　　 95年度交易字第592號
公　訴　人　臺灣臺中地方法院檢察署檢察官
被　　　告　丁○○
選任辯護人　尤榮福律師
上列被告因過失傷害案件，經檢察官提起公訴（95年度交易字第
592號），本院判決如下：
    主    文
丁○○過失傷害人致重傷，處有期徒刑陸月，如易科罰金，以銀
元參佰元即新台幣玖佰元折算壹日。
    犯罪事實
一、丁○○於民國（下同）94年6月16日8時30分許，駕駛車號96
    85- KZ號自小客車，沿台中市北屯區北坑巷往台中市○○○
    路方向行駛，行經靠近裕大橋之GE-838號電線桿處附近山路
    彎道路段前，本應注意該處道路未劃標線，應靠右行駛，與
    來車交會時應保持適當間隔，且行經彎道對面有來車交會時
    ，不得超車，在山路交會時，靠山壁車輛應讓道路外緣車優
    先通過；而依當時天候雨、日間有自然光線、未劃分快慢車
    道、地面鋪裝柏油、濕潤、無缺陷、無障礙物之情形，並無
    不能注意之情事，竟因欲超越前方同向由丙○○所駕駛之拼
    裝車，逕行偏左行駛占用大部分道路以便通過坡路彎道，適
    對向由甲○○所騎乘之車號TEM- 736號輕型機車，過彎突見
    葉瑛琪所駕之汽車已駛入其前方車道，因而受到驚嚇，並採
    取往右偏駛之閃避措施，卻因天雨路滑致機車左側斜滑著地
    ，甲○○因此受有第12胸椎骨折性脫位併脊髓損傷及下肢癱
    瘓之重傷害。
二、案經甲○○訴由臺灣台中地方法院檢察署檢察官偵查起訴。
    理    由
一、按現行刑事訴訟法為保障被告之反對詰問權，排除具有虛偽
    危險性之傳聞證據，以求實體真實之發見，於該法第159 條
    第1 項明定被告以外之人於審判外之言詞或書面陳述，除法
    律有規定者外，不得作為證據。而刑事訴訟法第159 條之1
    至159 條之4 有傳聞法則之例外規定，且被告以外之人於審
    判外之陳述，雖不符前4 條之規定，而經當事人於審判程序
    同意作為證據，法院審酌該言詞陳述或書面陳述作成時之情
    況，認為適當者，亦得為證據；當事人、代理人或辯護人於
    法院調查證據時，知有第159 條第1 項不得為證據之情形，
    而未於言詞辯論終結前聲明異議者，視為有前項之同意，刑
    事訴訟法第159 條之5 定有明文。本件檢察官、辯護人、被
    告並未就被告以外之人於審判外之陳述有所爭執，且迄於言
    詞辯論終結前，均未主張有刑事訴訟法第159 條第1 項不得
    為證據之情形，是應認已同意作為證據，且經本院審酌後，
    認無不適當之情形，應認均有證據能力，合先敘明。
二、訊據被告丁○○固供承於上開時間駕車行經靠近裕大橋附近
    路段，適告訴人甲○○騎乘機車於兩車交會時滑倒在地因而
    受傷之情事，惟矢口否認有何過失犯行，辯稱：伊沒有撞到
    告訴人，告訴人之滑倒不是與伊所駕之汽車發生擦撞造成的
    。當天伊載小孩到逢甲國小上課，然後開車回家，當時下著
    雨，伊駕車從台中市北屯區北坑巷往台中市○○○路方向行
    駛，一直跟在丙○○所駕駛之拼裝車後面，時速約20公里，
    伊並沒有要超越前方的拼裝車而偏左行駛，當時伊發現前方
    對向機車突然從左邊滑過來，就將方向盤往右打，接著告訴
    人所騎之機車連人滑行到伊車子旁碰到左側車門那邊，機車
    倒地地點是在北坑巷BD98號電線桿附近。伊是基於急難救助
    才幫忙將告訴人送醫治療，在醫院警察做筆錄時，告訴人也
    坦承是自己轉彎時打滑，機車才倒地滑行到伊駕駛座與後座
    中間。該路段是伊每天接送小孩的路段，所以伊知道肇事前
    方有一很大的彎道，不可能在那裡超車，伊如要超車，在台
    中國際高爾夫球場前面就會超車，因為該路段在那裡最寬，
    不會等到小的路段才超車云云；辯護人則以：告訴人於警局
    陳稱不知何故車子打滑，審理時則改稱是因被告之車輛直接
    撞及，前後供述矛盾。且證人乙○○即到庭處理之警員到庭
    證稱告訴人製作筆錄時，意識是清楚的，當時並未說是因被
    告的車輛行駛至其車道受驚嚇而滑倒。又縱使有台中國際高
    爾夫球場的監視錄影翻拍照片作為間接證據，亦無從證明告
    訴人是因受被告之驚嚇而滑行，且被告車輛之前尚有丙○○
    之拼裝車，告訴人亦有可能是受拼裝車之驚嚇而滑倒，也有
    可能是因天雨路滑駕駛不當而打滑云云資為抗辯。經查：
  (一)被告於上開時間駕駛車輛行經靠近裕大橋之附近路段，告訴
    人騎機車於兩車交會時斜滑跌倒在地，因而受有第12胸椎骨
    折性脫位併脊髓損傷及下肢癱瘓之重傷害，業據告訴人指訴
    明確，復有國軍台中總醫院附設民眾診療服務處證明書影本
    在卷可稽（見94年發查字第2358號卷第4 頁），核與被告供
    述相符。是告訴人於裕大橋附近路段滑倒在地而受有上開診
    斷證明書所載傷勢之事實，首堪認定。
  (二)本件事故發生處係靠近裕大橋之GE-838號電線桿附近山路彎
    道路段前（如附圖所示A 點）之事實，業據證人丙○○即拼
    裝車駕駛及證人陳蔡阿李於偵查中證述甚明，並經臺灣臺中
    地方法院檢察署檢察官於95年1月5日、95年4 月25日到場履
    勘屬實，製有履勘現場筆錄、訊問筆錄及照片附卷可稽（見
    偵查卷第44-51頁、第62-65頁、第110- 115頁）。參以證人
    甲○○即告訴人在本院結證稱：車禍實際發生地點尚未到裕
    大橋，但快到裕大橋，應該就是圖上編號A 的位置（即附圖
    所示A 點），但實際發生車禍地點伊也不知道，因伊當時昏
    迷了等語（見本院卷第55頁）；及證人王文偉即逢甲國小之
    學生家長於偵訊時證述：「當時我要去學校，我是從台中市
    走北坑巷往大坑方向」、「（問：當時是要往大坑山區方向
    ，就妳的記憶中，丁○○車是否妳對向的車？）是的，她是
    從學校出來，我是往學校走」、「（問：見到丁○○停放地
    點，以妳的行進方向而言，是在裕大橋之前還是通過了裕大
    橋？）在裕大橋之前」、「（問：丁○○車子停放地點距裕
    大橋多遠？）不會說很遠，從我這方向過去有個彎路，過了
    彎道後就是裕大橋了，丁○○就是停放在那邊沒有離很遠」
    ；並指認被告車子停放地點在GE838號電線桿前方的山壁處
    （見偵查卷第136-137頁、第116頁），核與證人丙○○、陳
    蔡阿李所稱事發地點大致相符。復參酌證人乙○○係由被告
    帶回車禍現場，被告只能大約指出方向，不能確定車禍發生
    之位置，被告站在裕大橋上，往太原北路方向指向裕大橋對
    面，證人乙○○至被告指出之方向察看，因當天是下雨天，
    並未發現車禍之痕跡等情，業據證人乙○○證述甚詳（見本
    院卷第71- 72頁），由此可知，被告對於車禍發生地點並不
    確定，且其供稱車禍地點係過裕大橋後之北坑巷BD98號電線
    桿附近處（即附圖所示B 點），亦與證人丙○○、陳蔡阿李
    、王文偉證述不符，從而，告訴人所騎之機車倒地處即車禍
    發生地點係附圖所示A點，應堪認定。
  (三)按汽車在未劃標線之道路，應靠右行駛；汽車在未劃有分向
    標線之道路交會時，應減速慢行，在山路交會時，靠山壁車
    輛應讓道路外緣車優先通過；行經彎道及對面有來車交會時
    ，不得超車；道路交通安全規則第95條第1項前段、第100條
    第1、2款、第101條第1、2 款分有定有明文，被告既為汽車
    駕駛人，自應注意於此。本件事發時為雨天、日間有自然光
    線、路面濕潤但無缺陷，有道路交通事故調查報告表(一)可供
    查證（見偵查卷第17頁）。又GE-838號電線桿上設有監視器
    ，有照片在卷可參（見偵查卷第115 頁），而監視器翻拍照
    片上之2 部車，證人丙○○係駕駛前方之車即鏡頭左下方的
    車，後方的車則由被告駕駛，此經證人丙○○證述明確，並
    據被告供明在卷，被告駕車自大坑往台中市方向行駛，經過
    上開電線桿前，係行駛在證人丙○○所駕駛之拼裝車後面，
    拼裝車緊靠道路右側行駛，被告所駕之車則偏左行駛，直至
    經過該電線桿，仍偏左行駛，佔用大部分的來車道，致來車
    道之路幅變窄而無法供車輛正常行駛等情，有案發時設置在
    GE-838號電線桿上監視器之翻拍照片附卷可稽（見偵查卷第
    60- 61頁）。再者，被告駕車行經靠近裕大橋之GE-838號電
    線桿前方之路面寬約6.5 公尺，以該電線桿為基準直角，該
    山路之彎度約60度，亦有證人乙○○於95年4 月25日陪同檢
    察官勘驗現場所製作之道路交通事故現場圖(二)、(三)及照片在
    卷足憑（見偵查卷第117- 119頁）。且證人丙○○到庭結證
    稱：伊當時開三輪車載貨，聽到碰撞聲，轉頭看到發生車禍
    ，看到機車已經倒地，並未看到機車撞到其他的車子，會車
    時，伊有看到告訴人的機車，伊車速約為20公里，會車時伊
    為上坡路段，機車是下坡，伊之車係監視器翻拍照片中兩部
    車的前面一部，伊回頭看到告訴人的機車車身是倒向路中央
    ，機車向左側倒等語（見本院卷第110- 112頁），核與證人
    甲○○於本院結證稱：伊是一個大轉彎後，突然看到被告的
    車子朝伊衝撞過來，伊受到驚嚇，想閃避但來不及閃避就被
    撞上，撞到後就馬上昏迷了。當時是被告想要超車，所以行
    駛到伊的車道，伊的機車有向右稍微偏一點，但還是撞上了
    。被告的車子及伊機車的撞擊點到底是在正面或是側面伊不
    知道，因發生太快了等語（見本院卷第53頁）大致相符。再
    徵諸監視器翻拍畫面拍到的黑色自小客車係被告所駕駛，告
    訴人之機車連人滑行過來至其車旁，機車滑行過來時有碰到
    伊左側車門等情，業據被告供承在卷，是以被告於山路下坡
    彎道附近侵越對向車道試圖超車，致使對向騎乘機車之告訴
    人經過該彎道時，突然發現已無正常路幅可供採取閃避動作
    ，因而受到驚嚇，不及閃避而滑倒在地等事實，堪可認定。
    衡諸上開客觀情況，被告駕車本應注意前開道路交通安全規
    則之規定，並無不能遵守之情事，卻仍違犯而行駛，致使告
    訴人因閃避不及而機車左側斜滑倒地，告訴人亦因跌倒在地
    而受有第12胸椎骨折性脫位併脊髓損傷及下肢癱瘓之重傷害
    ，其有過失至明，且告訴人所受之傷害與被告之過失行為間
    ，有相當因果關係，應屬無疑。
  (四)被告於本院雖辯稱：並未超車，也不可能在狹小山路超車云
    云，而證人丙○○於本院亦證稱：被告一直跟在其車後面，
    並未超車等語（見本院卷第110頁）。然查，從GE- 838號電
    線杆上監視器翻拍照片可清楚看到後車已明顯偏左行駛，有
    侵入來車道的動作，且來車道所餘路幅已無法供車輛正常通
    過，已如前述。且證人丙○○之車並未裝置後照鏡，業據其
    證述明確，自無從清楚觀察後車。又證人丙○○及被告於案
    發前分別駕駛翻拍照片中之前、後車，亦經其等指認明確如
    前，再核以被告於警詢供稱：事故時，伊前方有一部農耕車
    ，伊本要超越該車，見到對向有一部機車，便退回原車道等
    語（見偵查卷第19頁）；偵訊中供承：到了高爾夫球場那邊
    有大的空地，想要超車，但是沒有超車等語（見偵查卷第35
    頁），是被告於案發當時確有超車侵越對向車道之意圖，並
    因此有偏左行駛之行為要屬無疑，且被告所駕之車輛最後未
    超越證人丙○○之車，係因被告偏左行駛欲超車時，突然發
    現告訴人騎機車迎面而來，告訴人之機車因此滑倒所致，而
    非被告自始至終均緊跟在證人丙○○所駕之車後，是證人丙○○所為被告並未超車之證言，尚難執為有利被告之認定。
    被告事後翻異前詞，顯係卸責之詞，並不足採。
  (五)又告訴人於警員乙○○製作臺中市○○○道路交通事故談話
    紀錄表時雖陳稱：伊由台中市○○路沿北坑巷往裕大橋方向
    行駛，當時有一個彎道，過了彎道之後發現有一部自小客車
    ，伊之機車不知何故打滑，滑向該車發生碰撞等語（見偵查
    卷第20頁），當時製作筆錄時其意識清楚一節，亦據證人乙○○到庭證述明確，被告亦辯以：係告訴人自行滑倒受傷云
    云，辯護人亦稱：告訴人可能係受拼裝車之驚嚇而滑到，或
    是因天雨路滑駕駛不當而打滑云云。然證人甲○○於本院結
    證稱：事故當天未發生車禍前，伊只有B 型肝炎，但有服藥
    ，控制在指數40以下，在車禍前約1 年半多，曾去仁愛醫院
    開刀治療鼻子，當時伊住院2、3天，休息1 周左右就去上班
    ，但沒有服藥，案發當天沒有感冒，也未服用其他藥物。伊
    在台中國際高爾夫球場擔任桿弟，已在該地工作9年等語（
    見本院卷第54- 55頁），可知案發當時告訴人身體狀況正常
    ，並無異狀，且事發現場離告訴人工作地點近在咫尺，告訴
    人在該處已工作9 年，對於附近道路狀況應相當熟悉，行經
    彎道時應會小心騎車，再佐以證人乙○○在本院訊問時結證
    稱：當天下大雨，所以地上未發現車禍痕跡等語（見本院卷
    第72頁），及告訴人機車外觀僅左側把手附近有損傷及左側
    後視鏡之鏡面掉落，此有案發後之機車照片呈卷可考（見偵
    查卷第46- 47頁），可知告訴人在該處行駛速度並不快，是
    以並未留下明顯之煞車、碰撞、刮地等痕跡，也未造成機車
    出現嚴重破損，衡以常情，告訴人之機車會無緣無故自行滑
    倒，實難想像。又證人丙○○駕駛之拼裝車係沿道路右緣行
    駛，車速緩慢，已如上述，告訴人與之會車時，並無因此受
    到驚嚇而滑倒之理，況且，告訴人係因機車滑倒而受傷之事
    實，業經本院認定如上，是被告及辯護人上開辯解，實不足
    採。
  (六)綜據上述，被告所為之辯解，顯與事實不符，不足採信，被
    告就本件車禍之發生確有過失，且其過失與告訴人所受重傷
    害間有相當因果關係至明，本件事證明確，其犯行堪以認定
    ，應予依法論科。
三、核被告所為，係犯刑法第284條第1項後段之過失致重傷罪。
    按被告行為後，刑法施行法增訂第1條之1，將罰金單位改為
    新台幣，並將刑法分則未經修正而條文定有罰金者，其罰金
    數額提高為30倍，惟因原本法條文罰金之單位為銀元，與新
    台幣折算比例為3比1，復因罰金罰鍰提高標準條例第1 條之
    適用，罰金數額業已提高10倍，因而實際上所得科處罰金之
    總數，固未提高，惟刑法第33條第5 款業經修正，罰金最低
    額由銀元1元以上，修正為新台幣1千元以上，以百元計算之
    ，因之刑法分則條文中有罰金刑者，其罰金之最低額業經修
    正為新台幣1 千元以上，是修正後之規定並非較有利於行為
    人，依刑法第2條第1項前段規定，應適用行為時法。又被告
    行為後，刑法第41條第1項前段規定業經修正，並於95年7月
    1 日施行，將易科罰金之折算標準，由「得以1元以上3元以
    下折算1日」，提高為「以新台幣1千元、2千元或3千元折算
    1 日」，且行為時之易科罰金折算標準，修正前罰金罰鍰提
    高標準條例第2 條前段（現已刪除）規定，就其原定數額提
    高為100倍折算1日，則行為時之易科罰金折算標準，應以銀
    元300元折算1 日，經折算為新台幣後，應以新台幣900元折
    算為1 日。經比較修正前、後之規定，修正後之規定，並非
    較有利於行為人，應依刑法第2條第1項前段，適用行為時之
    規定，定其折算標準。爰審酌被告並無不良素行，有臺灣高
    等法院被告前案紀錄表在卷可稽，被告之過失程度、被害人
    所受之傷害及被告犯後否認犯行，態度不佳，未與被害人和
    解等一切情狀，量處如主文所示之刑，並諭知易科罰金之折
    算標準。
據上論斷，應依刑事訴訟法第299條第1項前段，刑法第2條第1項
、第284條第1項後段、修正前刑法第33條第5款、第41條第1項前
段，罰金罰鍰提高標準條例第1 條前段、修正前罰金罰鍰提高標
準條例第2條，判決如主文。
本案經檢察官戊○○到庭執行職務。
中　　華　　民　　國　　96　　年　　3 　　月　　 2　　日
　　　　　　　　　刑事第八庭  審判長法  官  林慧英
                                    法　官  陳慧珊
                                    法　官　簡源希
上正本證明與原本無異。
如不服本判決，應於送達後10日內向本院提出上訴狀（須附繕本
），上訴於臺灣高等法院臺中分院。
　　　　　　　    　　　　　　　    書記官　廖碩薇
中　　華　　民　　國　　96　　年　　3　　月　　  2　　日
附錄論罪科刑法條
刑法第284條
因過失傷害人者，處6月以下有期徒刑、拘役或5百元以下罰金，
致重傷者，處1年以下有期徒刑、拘役或5百元以下罰金。
從事業務之人，因業務上之過失傷害人者，處1 年以下有期徒刑
、拘役或1千元以下罰金，致重傷者，處3年以下有期徒刑、拘役
或2千元以下罰金。
